【裁判字號】    97,上易,2740
【裁判日期】    971111
【裁判案由】    傷害
【裁判全文】
臺灣高等法院刑事判決                97年度上易字第2740號
上  訴  人  臺灣士林地方法院檢察署檢察官
上  訴  人
即  被  告  甲○○
被      告  乙○○
上列上訴人因被告傷害案件，不服臺灣士林地方法院97年度易字
第92 1號，中華民國97年8月22日第一審判決（起訴案號：臺灣
士林地方法院檢察署97年度偵字第3767號），提起上訴，本院判
決如下：
    主  文
上訴駁回。
    理  由
一、按不服地方法院之第一審判決而上訴者，應向管轄第二審之
    高等法院為之。上訴書狀應敘述具體理由。上訴書狀未敘述
    上訴理由者，應於上訴期間屆滿後20日內補提理由書於原審
    法院，逾期未補提者，原審法院應定期間先命補正。第二審
    法院認為上訴書狀未敘述理由或上訴有第362條前段之情形
    者，應以判決駁回之。但其情形可以補正而未經原審法院命
    其補正者，審判長應定期間先命補正。刑事訴訟法第361條
    、第367條，分別定有明文。所謂不服第一審判決之具體理
    由，必係依據卷內既有訴訟資料或提出新事證，指摘或表明
    第一審判決有何採證認事、用法或量刑等足以影響判決本旨
    之不當或違法，而構成應予撤銷之具體事由，始克當之（例
    如：依憑證據法則具體指出所採證據何以不具證據能力，或
    依憑卷證資料，明確指出所為證據證明力之判斷如何違背經
    驗、論理法則）；倘僅泛言原判決認定事實錯誤、違背法令
    、量刑失之過重或輕縱，而未依上揭意旨指出具體事由，或
    形式上雖已指出具體事由，然該事由縱使屬實，亦不足以認
    為原判決有何不當或違法者（例如：對不具有調查必要性之
    證據，法院未依聲請調查亦未說明理由，或援用證據不當，
    但除去該證據仍應為同一事實之認定），皆難謂係具體理由
    ，俾與第二審上訴制度旨在請求第二審法院撤銷、變更第一
    審不當或違法之判決，以實現個案救濟之立法目的相契合，
    並節制濫行上訴（最高法院97年度臺上字第892號判決參照
    ）。是以上訴人之上訴書狀或補提之上訴理由書，雖有敘述
    上訴理由，惟並未具體敘述第一審判決有上述違法、不當情
    形，即與未敘述具體理由無異，其所為上訴，即不符合上訴
    之法定要件。
二、本件檢察官不服原判決，提起上訴，理由略以：據告訴人甲
    ○○聲請上訴，略以：原審對被告乙○○量刑過輕，且本件
    傷害案件肇因於被告乙○○向告訴人甲○○索討狗飼料不成
    ，進而行搶等由，此部分是否有其他犯行，亦漏未斟酌」
    等語，被告甲○○上訴略以：本件傷害案件肇因於被告乙○
    ○欲進被告甲○○房屋要狗食不成，對被告甲○○為粗暴行
    為，被告甲○○為保護己身財產而為正當防衛，應受無罪判
    決云云。
三、查被告甲○○及被告乙○○分別在臺北縣八里鄉○○村○○
    ○路28-8號及28-9號飼養流浪狗，因經費拮据多仰賴外界贊
    助，2人於民國（下同）97年1月18日晚間即因冷凍廠贈送之
    羊肉誰屬而略有爭執，嗣於同年月19日，乙○○再就羊肉分
    配事宜至甲○○位於荖阡坑路28-8號飼狗場，2人因此口角
    ，乙○○遂持甲○○飼狗場之大鎖毆打甲○○，甲○○亦抓
    住乙○○頭髮，2人即扭打、互毆，分致甲○○受有多處挫
    傷，乙○○受有頭部、臉部外傷、胸部挫傷等傷害。被告二
    人雖均否認犯行，均辯稱係對方先動手云云。惟查：被告二
    人所受傷害情形，均經二人以告訴人身分證述在卷，並有二
    人出具之診斷證明書在卷可憑，並認被告乙○○所辯，係被
    告甲○○先動手之情不可採，被告2人互毆，無從分別何方
    為不法侵害之互毆行為，均不得主張正當防衛。被告2人罪
    證明確，其等犯行均堪認定。核被告2人所為，均係犯刑法
    第277條第1項之傷害罪。並審酌渠等之素行、犯案之動機、
    當時所受之刺激、傷害之手段、所生之危害及犯後未能和解
    並均否認犯行之態度等一切情狀，各量處罰金新台幣1萬元
    ，如易服勞役，均以新台幣2000元折算壹日。乙○○持以毆
    打甲○○之大鎖，尚無證據證明係其所有，爰不諭知沒收。
    有原審判決附卷可稽。
三、起訴書認定本件傷害案件之發生，係因被告二人均為飼養流
    浪狗之人，為爭執他人贈送之狗飼料而起，被告乙○○持飼
    狗場之大鎖毆打被告甲○○，甲○○亦抓住乙○○之頭髮，
    二人互毆，原審引用起訴書認定之事實，與檢察官、被告甲
    ○○上訴所指事實相符，雖被告甲○○認其行為屬正當防衛
    ，惟原審判決已載明，本件係被告2人互毆，無從分別何方
    為不法侵害之互毆行為，均不得主張正當防衛。並審酌二人
    之一切情狀為量刑，認事用法並無違誤，所為量刑亦屬允當
    。檢察上訴謂引用告訴人甲○○聲請狀，謂本案另涉其他犯
    行、原審量刑過輕云云，惟本案另何犯行未據檢察官於上
    訴理由內說明，無從判斷是否為原起訴效所及，另就原審判
    決為量刑過輕之指摘，亦未見具體理由。而被告甲○○上訴
    主張係正當防衛云云，亦經原審於判決書內載明非屬正當防
    衛之理由。綜上所述，檢察官與被告甲○○之上訴均並未具
    體指摘原判決於認事用法或量處刑罰，有何違法或不當，依
    上開說明，本件上訴顯不合法定程式應予駁回，並不經言詞
    辯論為之。
據上論斷，應依刑事訴訟法第367條前段、第372條，判決如主文
。
中    華    民    國    97    年    11    月    11    日
                  刑事第十六庭審判長法  官  溫耀源
                                    法  官  許增男
                                    法  官  王敏慧
以上正本證明與原本無異。
不得上訴。
                                    書記官  丁淑蘭
中    華    民    國    97    年    11    月    11    日
附錄本案論罪科刑法條全文：
中華民國刑法第277條
（普通傷害罪）
傷害人之身體或健康者，處3年以下有期徒刑、拘役或1千元以下
罰金。
犯前項之罪因而致人於死者，處無期徒刑或7年以上有期徒刑；
致重傷者，處3年以上10年以下有期徒刑。


司法院資訊處製作；財團法人民間司法改革基金會備份。
